臺灣臺北地方法院民事判決　　　　　　　　　　　　　　九十三年度再微字第七號
　　再審原告　　甲○○
　　訴訟代理人　乙○○
　　再審被告　　生活大國公寓大廈管理委員會
　　法定代理人　丙○○
右當事人間請求給付管理費事件，再審原告對於中華民國九十二年十月二十二日本院
九十二年度北小字第二五九九號確定判決及中華民國九十二年十二月三十日本院九十
二年度小上字第二一六號確定判決提起再審之訴，本院判決如左：
    主    文
再審之訴駁回。
再審訴訟費用新台幣壹仟伍佰元由再審原告負擔。
    事實及理由
一、按小額程序之第二審判決，經兩造同意者，得不經言詞辯論為之，民事訴訟法第
    四百三十六條之二十九第一款規定定有明文。此規定亦為小額訴訟事件之再審程
    序所準用，民事訴訟法第四百三十六條之三二第五項及第五百零五條亦有明文。
    本件兩造均同意不經言詞辯論即可判決（見本院卷第九五頁背面）。本件爰不經
    言詞辯論逕為判決。
二、本件再審原告主張：（一）原確定判決雖據生活大國社區民國八十七年九月二十
    八日區分所有權人會議紀錄，認定確有以每坪新台幣（下同）四十五元計收管理
    費之區分所有權人決議存在。惟再審原告於前事實審言詞辯論終結後始發現「八
    十七年九月三十日開會通知」及「八十七年十二月十九日管理委員會會議紀錄」
    ，方知訴外人范世徵於八十七年九月三十日仍以召集人名義寄發管理委員會開會
    通知，訂於八十七年十月四日召開管理委員會，選舉主委、副主委，暨決議樓管
    公司之招標事項；管理委員會復於八十七年十二月十九日始決議得標之樓管公司
    及與樓管公司訂約後再決定管理費計付標準及實施日期之決議。又上開八十七年
    九月二十八日記載「依八十八年九月二十八日公布之規約條款辦理」，亦顯與開
    會日期不符。足認並無再審被告所稱以每坪四十五元計收管理費之八十七年九月
    二十八日區分所有權人會議決議存在。原確定判決有民事訴訟法第四百九十六條
    第一項第十三款當事人發見未經斟酌之證物之再審事由存在。（二）再審被告在
    與訴外人乙○○間台灣士林地方法院（下稱士林地院）九十年度湖簡字第五一０
    號請求給付管理費事件訴訟中業已自認：每坪四十五元之管理費收費標準並未經
    區分所有權人會議合法決議，該次會議出席人數不足等語。但原確定判決竟仍判
    命再審原告應給付管理費。顯有不適用最高法院二十年上字第七二四號判例及最
    高法院三十年上字第八號判例之違法，該當民事訴訟法第四百九十六條第一項第
    一款適用法規顯有錯誤之再審事由。（三）又上開八十七年九月二十八日區分所
    有權人會議紀錄，並未記載出席之區分所有權人人數及贊成、反對之比例各若干
    。原確定判決逕據為判決依據，顯有不適用公寓大廈管理條例第二十九條及第三
    十一條規定之違法，該當民事訴訟法第四百九十六條第一項第一款適用法規顯有
    錯誤之再審事由。爰求為命本院九十二度北小字第二五九九號確定判決及本院九
    十二年度小上字第二一六號確定判決均廢棄；再審被告在第一審之訴及其假執行
    之聲請均駁回之判決。
    再審被告則以：生活大國公寓大廈管理委員會於八十七年九月二十八日召開第一
    次區分所有權人會議，已經合法決議以每坪四十五元計收管理費，該次會議並選
    任管理委員成立管理委員會，並依程序向台北縣政府申請公寓大廈管理組織報備
    證明，業經台北縣政府以八八北府工使字第三三二八六一號函核准報備。又再審
    被告於八十七年十月四日再次召開管理委員會選任主任、副主委及財務委員等，
    僅是就八十七年九月二十八日區分所有權人會議選任之結果再作確認。嗣於八十
    七年十二月十九日因若干住戶對於八十七年九月二十八日之管理費收取標準有意
    見始再召開管理委員會。然公寓大廈最高意思機關應為區分所有權人會議，不能
    以管理委員會之決議變更區分所有權人會議之決議等語，資為抗辯。而求為駁回
    再審之訴。
三、查：
（一）按民事訴訟法第四百九十六條第一項第十三款固規定當事人可以發見未經斟酌
      之證物提起再審之訴，但必以其新證據若經法院斟酌可受較有利益之裁判者為
      限（最高法院十七年上字第一四０號判例參照）。再審原告雖以其發現「八十
      七年九月三十日開會通知」及「八十七年十二月十九日管理委員會會議紀錄」
      ，主張訴外人范世徵於八十七年九月三十日方以召集人名義通知於八十七年十
      月四日召開管理委員會，選任主委及副主委暨決議樓管公司招標相關事宜；再
      於八十七年十二月十九日管理委員會決議樓管工作由訴外人國聯公司得標，並
      於訂約後再決定管理費金額及實施日期之決議。不可能於八十七年九月二十八
      日即由樓管公司製作上開區分所有權人會議紀錄，並於該日即選任主委及副主
      委，可見並無再審被告所稱八十七年九月二十八日決議管理費計付標準之區分
      所有權人會議存在云云。惟查上開八十七年九月二十八日之區分所有權人會議
      紀錄並未記載係由樓管公司所製作（見本院卷第二八頁至第二九頁之會議紀錄
      ）；又原確定判決係以上開生活大國公寓大廈八十七年九月二十八日區分所有
      權人會議紀錄記載，其區分所有權人亦均以每坪四十五元為標準計付管理費，
      且該公寓大廈復未再召開他次區分所有權人會議決議管理費計付標準，因而認
      定生活大國公寓大廈係依據八十七年九月二十八日區分所有權人會議所定標準
      計收管理費（見本院九十二年度北小字第二五九九號判決理由第二段）。至再
      審被告雖於八十七年十月四日再次召開管理委員會（見本院卷第三十頁之開會
      通知），然參諸再審被告就其管理組織向台北縣政府申請報備所附之文件即為
      上開八十七年九月二十八日區分所有權人會議紀錄（見本院卷第七九頁及第八
      二頁之公寓大廈管理組織報備證明及會議紀錄），及上開八十七年十月四日管
      理委員會開會通知上已記載受通知者為「管理委員」，可見管理委員於寄發該
      通知時業已選任，堪認再審被告抗辯八十七年十月四日管理委員會僅是再次確
      認八十七年九月二十八日區分所有權人會議選任管理委員之結果，係屬可取。
      又再審被告於八十七年十二月十九日雖再次召開管理委員會會議，決議得標之
      樓管公司及與樓管公司訂約後再決定管理費之價格（見本院卷第三三頁至第三
      四頁之管理委員會會議紀錄），然公寓大廈共用部分之管理、維護費用，應由
      區分所有權人會議或規約規定之（公寓大廈管理條例第十條第三項規定參照）
      ，再審原告復不能證明樓管公司與生活大國公寓大廈之管理費計收標準間有何
      關係，自不能以八十七年十二月十九日管理委員會始決議得標之樓管公司，即
      可認定並無八十七年九月二十八日管理費計付標準之區分所有權人會議存在。
      再生活大國公寓大廈管理費之計付標準既應由區分所有權人會議決議，則再審
      被告於八十七年十二月十九日召開管理委員會所為待與樓管公司訂約後再決定
      管理費計付標準及收取時間之決議，自不能變更八十七年九月二十八日區分所
      有權人會議所為之管理費決議，更不能以此認定無八十七年九月二十八日管理
      費計付標準之區分所有權人會議決議存在。故縱斟酌「八十七年九月三十日開
      會通知」及「八十七年十二月十九日管理委員會會議紀錄」，再審原告仍不能
      獲得較有利益之判決。至再審原告所主張之上開八十七年九月二十八日區分所
      有權人會議記載「依八十八年九月二十八日公布之規約條款辦理」，顯與開會
      日期不符部分。原確定判決業已認定此部分係屬誤載（見本院九十二年度北小
      字第二五九九號判決第三頁第二行至第七行），且此亦與發現未經斟酌之證物
      無關。再審原告此部分主張，自不足取。
（二）又最高法院二十年上字第七二四號判例固謂當事人就系爭事實，在另案曾為合
      法之自認者，法院自可援為本案認定事實之根據。但此以無其他確切可信之反
      對憑證為限。惟查縱再審被告於士林地院九十年度湖簡字第五一０號訴訟事件
      中自認每坪四十五元之管理費收費標準，未經合法決議云云。但如前所述，原
      確定判決之認定生活大國區分所有權人會議已於八十七年九月二十八日決議以
      每坪四十五元計收管理費，除上開八十七年九月二十八日之區分所有權人會議
      紀錄已有記載外，由八十八年度繳交金額明細亦可知區分所有權人亦均以每坪
      四十五元為標準計付管理費，且該社區並無召開他次區分所有權人會議決議管
      理費計付標準。則原確定判決以上開證據為確切可信之反對憑證而未援引再審
      被告上開在他事件之自認，自無違反最高法院二十年上字第七二四號判例。又
      最高法院三十年上字第八號判例固謂：「為訴訟標的之法律關係，於確定之終
      局判決中已經裁判者，就該法律關係即有既判力，當事人雖僅於新訴訟用作攻
      擊防禦方法，法院亦不得為反於確定判決意旨之裁判」。惟所謂既判力，係指
      就同一事件，於同一當事人間已有確定判決而言（最高法院二十年上字第五六
      三號判例參照）。惟再審被告為上開管理費未經合法決議之陳述係在士林地院
      九十年度湖簡字第五一０號與訴外人乙○○之訴訟事件，顯與本件之當事人不
      同，非該判決既判力所及。再審原告主張原確定判決違反最高法院二十年上字
      第七二四號判例及最高法院三十年上字第八號判例，均不足取。
（三）又按確定判決有民事訴訟法第四百九十六條第一項各款規定之再審事由，固得
      對該確定判決提起再審。但當事人已依上訴主張其事由或知其而不為主張者，
      不在此限（民事訴訟法第四百九十六條第一項但書規定參照）。再審原告主張
      原確定判決僅據八十七年九月二十八日區分所有權人會議紀錄，即遽以認定有
      上開管理費之區分所有權人決議存在，有不適用公寓大廈管理條例第二十九條
      及第三十一條規定云云。惟再審原告就此事由已依上訴主張，並經法院認定（
      見本院九十二年度小上字第二一六號判決第五頁理由（三）），自無許再審原
      告仍以之為由提起本件再審之訴。
四、據上論結，本件再審之訴為無理由，依民事訴訟法第四百三十六條之三二第四項
    、第五百零五條、第四百三十六條之十九、第七十八條，判決如主文。
中　　　華　　　民　　　國　　九十三　　年　　　五　　　月　　 十九 　　日
                                      民事第三庭
                                            審判長   法  官   張靜女
                                                     法  官   林振芳
                                                     法  官   黃書苑
附表
項目                   金額                  備註
再審訴訟費用           一千五百元            由再審原告繳納。
合        計           一千五百元
右為正本係照原本作成。
本判決不得上訴。
中　　　華　　　民　　　國　　九十三　　年　　　五　　　月　　 十九 　　日
                                                     書記官   趙郁涵
